【裁判字號】    98,簡上,155
【裁判日期】    980428
【裁判案由】    家庭暴力防治法
【裁判全文】
臺灣高雄地方法院刑事判決             98年度簡上字第155號
上  訴  人
即  被  告  甲○○
上列上訴人因家庭暴力防治法案件，不服本院民國98年2 月10日
97年度審簡字第6134號第一審判決（聲請簡易判決處刑案號：臺
灣高雄地方法院檢察署97年度偵字第24036 號），提起上訴，本
院管轄之第二審合議庭判決如下：
    主  文
上訴駁回。
    事  實
一、甲○○與丙○○係夫妻，二人具有家庭暴力防治法第3條第1
    款之家庭成員關係。甲○○曾於民國97年3 月11日經本院以
    97 年 度家護字第125 號民事通常保護令裁定令其不得對丙
    ○○實施身體或精神上不法侵害之行為；不得直接或間接騷
    擾丙○○，有效期間為1 年。詎甲○○明知上開保護令，竟
    仍基於違反保護令之犯意，於97年8 月20日上午9 時10分許
    ，在高雄縣阿蓮鄉港後村港後159-9 號工廠辦公室內，因不
    滿公司工人之工作分配與財務問題，即對丙○○辱罵「幹你
    娘」、「塞你娘老雞巴」、「哭爸」等語，以此騷擾丙○○
    並實施精神上不法侵害行為，違反上開民是通常保護令裁定
    。
二、案經高雄縣政府警察局湖內分局報告臺灣高雄地方法院檢察
    署檢察官偵查起訴。
    理  由
一、按被告以外之人於審判外之言詞或書面陳述，除法律有規定
    者外，不得作為證據；又被告以外之人於審判外之陳述，雖
    不符刑事訴訟法第159 條之1 至第159 條之4 之規定，而經
    當事人於審判程序同意作為證據，法院審酌該言詞陳述或書
    面陳述作成時之情況，認為適當者，亦得為證據；當事人、
    代理人或辯護人於法院調查證據時，知有第159 條第1 項不
    得為證據之情形，而未於言詞辯論終結前聲明異議者，視為
    有前項之同意。刑事訴訟法第159 條第1 項、第159 條之5
    定有明文。經查，本判決所引用之各項證據資料，其屬於被
    告以外之人於審判外之言詞、書面陳述者，均據本院於調查
    證據程序逐一提示並告以要旨，檢察官、被告均知該等證據
    為被告以外之人之審判外陳述，均未於言詞辯論終結前聲明
    異議或表示對證據能力無意見（見本院卷第43頁），本院審
    酌上開證據作成時之情況，亦無不當取供等情形，認為以之
    作為本案之證據亦屬適當，依刑事訴訟法第159 條之5 規定
    ，應有證據能力。
二、訊據被告固坦承知悉保護令一事，惟矢口否認有何違反保護
    令之行為，辯稱：當天伊在公司分派工人工作，伊太太也在
    現場，因為工作上之關係發生口角，伊沒有罵伊太太三字經
    ，但可能說話比較大聲，口氣不好。伊女兒係事後才來，沒
    有看到當時情況，伊並無違反保護令之行為云云。惟查：
  (一)被告甲○○與丙○○為夫妻，此有個人基本資料查詢結果1
    紙（見原審卷第6 頁）附卷可稽。而被告曾於97年3 月11日
    經本院以97年度家護字第125 號民事通常保護令裁定令其不
    得對丙○○實施身體或精神上不法侵害之行為；不得直接或
    間接騷擾丙○○，有效期間為1 年之事實，有上開民事通常
    保護令1 份（見警卷第6 頁）在卷可稽。而被告明知有上開
    通常保護令，且知悉該保護令之內容，除為被告所坦承外，
    亦有卷附高雄縣政府警察局湖內分局保護令執行紀錄表1 份
    （見警卷第7 頁）可證。
  (二)被告雖猶執前詞置辯，惟據證人即被告配偶丙○○於本院審
    判中到庭具結證稱：因被告有毆打和辱罵伊之習慣，故伊方
    去聲請保護令。當天上午，被告因工作問題而辱罵伊上開字
    句，伊女兒也在場等語；及證人即被告與丙○○之女兒乙○
    ○於本院審判中到庭具結證稱：當天伊父母因工作之問題在
    工廠辦公室裡發生爭執，伊有在場看到被告很生氣地罵伊母
    親三字經，罵了很久都沒有停下來，伊遂開口制止，結果被
    告連伊一起罵，罵到伊和母親報警等語明確，可見被告辯稱
    證人乙○○係事後才到場，且只有對證人丙○○大小聲，並
    未辱罵三字經云云，顯係避重就輕之詞，不足採信。
  (三)按家庭暴力防治法所稱之家庭暴力者，謂家庭成員間實施身
    體或精神上不法侵害之行為；而該法所稱騷擾者，謂任何打
    擾、警告、嘲弄或辱罵他人之言語、動作或製造使人心生畏
    怖情境之行為，家庭暴力防治法第2 條第1 項、第3 項分別
    定有明文。被告明知本院家事法庭已核發民事通常保護令，
    命其不得對證人丙○○實施身體或精神上不法侵害行為，亦
    不得直接或間接對於丙○○為騷擾行為，竟仍在前揭保護令
    之有效期間，對丙○○辱罵「幹你娘」、「塞你娘老雞巴」
    、「哭爸」等語，衡諸一般社會觀念，足以表徵被告有藉以
    擾亂被害人之心理及生活安寧之意，且就丙○○而言，亦足
    以使之精神上及生活狀態陷於不安而處於備受困擾難安而無
    法平靜之狀態，從而，被告於上揭時間、地點所為之言語，
    顯然已構成家庭暴力防治法中之「精神上不法侵害」、「騷
    擾」之行為，而有違反上揭保護令之事實，至屬灼然。從而
    ，本件事證明確，被告違反通常保護令之犯行，堪以認定，
    應依法論科。
三、核被告所為，係犯家庭暴力防治法第61條第1 款、第2 款之
    違反保護令罪。原審以被告違反家庭暴力防治法事證明確，
    適用家庭暴力防治法第61條第1 款、第2 款之規定，並審酌
    被告於知悉上開通常保護令內容後，猶恣意對被害人實施暴
    力、施加騷擾，行為確有不當，惟念其無犯罪前科，素行尚
    稱良好等一切情狀，量處拘役40日，復參酌本案之犯罪情節
    ，被告之智識程度、家庭經濟狀況等情，諭知以新臺幣1,00
    0 元之折算1 日為其易科罰金之折算標準，經核其認事用法
    均無違誤，量刑亦妥適。被告猶執前詞提起上訴，指摘原判
    決不當，自為無理由，應予駁回。
據上論斷，應依刑事訴訟法第455 條之1 第1 項、第3 項、第36
8 條，判決如主文。
本案經檢察官丁○○到庭執行職務。
中    華    民    國    98    年    4     月    28    日
                  刑事第五庭  審判長法  官  廖建瑜
                                    法  官  林永村
                                    法  官  林裕凱
以上正本證明與原本無異。
不得上訴。
中    華    民    國    98    年    4     月    28    日
                                    書記官  黃靖媛


司法院資訊處製作；財團法人民間司法改革基金會備份。
